臺灣臺中地方法院民事判決　96年度保險字第26號
原　　　告　乙○○
　　　　　　　　　　　號7樓
訴訟代理人　丙○○
被　　　告　國泰世紀產物保險股份有限公司
法定代理人　丁○○
上列當事人間請求給付保險金事件，經本院於民國96年11月23日
言詞辯論終結，判決如下：
    主    文
被告應給付原告新台幣壹佰柒拾肆萬陸仟元及自民國九十五年十
二月六日起至清償日止，按年利率百分之十計算之利息。
原告其餘之訴駁回。
訴訟費用由被告負擔。
    事實及理由
壹、原告訴之聲明：
    被告應給付原告新台幣（下同）0000000元及自民國95年11
    月20日起至清償日止，按年利率20%計算之利息。
貳、事實摘要：
一、被告承保訴外人（即被保險人）甲○○即吳再星車牌號碼：
    2068-LC汽車之第三人責任險，保單號碼：1524DY002313，
    甲○○於94年8月13日上午10時在台中市○○路與健行路口
    處，駕駛上開汽車，疏未注意車前狀況，並闖紅燈致撞及原
    告（當時騎乘ILV-647號重型機車），致原告人車倒地，右
    側內踝骨折、右側跟骨骨折、恥骨骨折、第五腰推骨折，原
    告對甲○○提起民事訴訟，請求損害賠償0000000元，經本
    院以95年度訴字第2837號判決命甲○○如數給付，並確定在
    案。爰依汽車第三人責任保險條款第6條第1款向被告行使直
    接請求權，請求被告如數給付，並自原告向被告提出申請日
    （95年11月20日）起至清償日止，按年利率20%計算之利息
    。
二、被告則以：訴外人未於上開案件言詞辯論時到庭，致生民事
    訴訟法第280條第3項視同自認之法律上效果，依上開保險條
    款第5條「被保險人發生本保險承保範圍內之賠償責任時，
    除共同條款第13條所規定之費用外，被保險人對於第三人就
    其責任所為之承認、和解或賠償，未經本公司參與者，本公
    司不受拘束。」約定，和解未參與，被告即不受拘束，舉輕
    以明重，如本件視同自認之情形，被告自不受該判決拘束等
    語置辯。並聲明：請求駁回原告之訴。
參、法院之判斷：
一、被告對於承保訴外人甲○○系爭保險及原告主張於95年11月
    20日向被告行使直接請求權，對訴外人起訴請求損害賠償，
    經本院判決確定等各節，均不爭執，且有原告提出之存證信
    函一件（拒絕給付原告請求之理賠金）在卷可稽，並經本院
    調卷查閱屬實，堪信原告前開主張為真正。
二、查本件原告與訴外人甲○○間之第三人責任保險條款第6條
    第1款規定：「被保險人依法應負賠償責任時，損害賠償請
    求權人得依下列規定，在保險金額範圍內依其應得之比例，
    直接向本公司請求支付賠償金額：一、被保險人依法應負之
    損害賠償金額，經法院判決確定者；或…」甚明。本件原告
    即依此一條款提出本件訴訟，被告雖另以前詞置辯，惟查，
    被告所引據之上開保險條款第5條後段尚有「但經被保險人
    通知而本公司無正當理由拒絕或遲延參與者，不在此限。」
    換言之，如被告於前訴訟本有機參會參與（如參加訴訟）而
    不為之，則自不得依據上開條款，認不受法院判決之拘束。
三、查本件被告於前案判決尚未確定前，即由本件複代理人林家
    翔以甲○○之訴訟代理人身分聲請閱卷，此有聲請閱卷狀及
    委任狀（並載明有民事訴訟法第70條第1項但書之特別代理
    權）各一件附於本院95年度訴字第2837號卷內可證，且林家
    翔即為被告公司之關於本件保險之連絡人，亦有原告提出之
    由被告寄予原告及訴外人甲○○之存證信函可憑，如此情形
    ，則被告之連絡人不但可以訴訟代理人身分，代理甲○○提
    起上訴（參民事訴訟法第70條第1項但書），亦可上訴併參
    加訴訟（參同法第58條第2項），詎被告捨此二途不由，任
    令前案判決因未繳納第二審裁判費用而確定，復於本件主張
    不受該判決之拘束，顯乏誠信，亦與上開保險契約條款不符
    ，所辯自不足採。從而，原告依據直接請求權，向被告請求
    上開確定判決所命甲○○給付之損害賠償金額，自屬有據，
    應予准許。
四、末查，依上開第三人責任保險條款第10條約定，被告應自收
    到請求後15日內給付之，如因可歸責被告事由，致不能於前
    述期間內給付者，應給付遲延利息，利率以年利一分（即年
    利率10%）計算。本件原告於95年11月20日提出請求，依上
    開契約條款之約定，遲延利息應自95年12月6日起算，且應
    按年利率10%計算，是以原告之請求超過上開範圍部分，自
    屬無據，應予駁回。
肆、結論：本件原告之訴為一部有理由，一部無理由，依民事訴
    訟法第79條，判決如主文。
中　　華　　民　　國　　96　　年　　12　　月　　14　　日
                  民事第三庭    法  官　  曹宗鼎
上正本係照原本作成
如對本判決上訴，須於判決送達後20日內向本院提出上訴狀。
中　　華　　民　　國　　96　　年　　12　　月　　14　　日
                                書記官
